【裁判字號】    98,上易,226
【裁判日期】    980513
【裁判案由】    侵占
【裁判全文】
臺灣高等法院臺南分院刑事判決         98年度上易字第226號
上  訴  人
即  被  告  己○○即劉守鳳
                      弄11號.
上列上訴人因侵占案件，不服臺灣雲林地方法院98年度易緝字第
3號中華民國98年2月25日第一審判決（起訴案號：臺灣雲林地方
法院檢察署94年度偵緝字第80號），提起上訴，本院判決如下：
    主  文
上訴駁回。
己○○緩刑年。
一、事  實
    己○○自民國88年11月1日起至92年9月止，在國泰人壽保險
    股份有限公司（下稱國泰人壽公司）擔任收展員，負責收取
    保戶之保險費、保單質押貸款利息、清償款等業務，係從事
    業務之人。詎己○○竟基於意圖為自己不法所有之概括犯意
    ，利用上開機會，連續於附表所示時間，以變易持有為所有
    之意思，將附表所示楊明儒等人所交付之12筆清償款、保險
    費或貸款利息，合計新臺幣（下同）203,906元，予以侵占
    入己。
二、案經國泰人壽公司訴由雲林縣警察局斗南分局報請檢察官偵
    查起訴。
    理  由
一、上開犯罪事實業據被告己○○坦白承認，核與證人即國泰人
    壽公司告訴代理人戊○○於警詢及偵查中之證述情節相符（
    93偵2244號卷第2頁至第3頁、第28頁至第29頁、31頁，94偵
    緝80號卷第23頁至第24頁、26頁），並有被害人楊儒之聲明
    書及利息收據（93偵2244號卷第13頁背面至第14頁）、被害
    人乙○○之聲明書、利息收據及匯款交易明細表（93偵2244
    號卷第14頁背面至第15頁）、被害人丙○○之聲明書（93偵
    2244號卷第16頁）、被害人丁○○之聲明書及銀行存簿影本
    （93偵2244號卷第16頁背面至第17頁）、被害人甲○○之聲
    明書及利息收據（93偵2244號卷第35頁至第36頁）等附卷可
    資佐證。被告本件犯罪事證已甚明確，其業務侵占犯行，洵
    堪認定。
二、按行為後法律有變更者，適用行為時之法律，但行為後之法
    律有利於行為人者，適用最有利於行為人之法律，現行刑法
    第2條第1項定有明文。查刑法業於94年1月7日修正，同年2
    月2日公布，95年7月1日施行，是被告己○○行為後，法律
    顯已有變更。又以本次刑法修正之比較新舊法，應就罪刑有
    關之一切情形，綜其全部罪刑之結果而為比較（最高法院95
    年5月23日95年度第8次刑庭會議決議參照）。經查：
  (一)刑法第56條連續犯之規定業於94年2月2日修正公布刪除，是
    於新法修正施行後，被告之數犯罪行為，即須分論併罰。此
    刪除雖非犯罪構成要件之變更，但顯已影響行為人刑罰之法
    律效果，自屬法律有變更，依新法第2條第1項規定，比較新
    、舊法結果，以適用刪除前連續犯規定較有利於被告。
  (二)刑法「罰金刑加減」之規定，將舊法「僅加減其最高度」之
    規定（刑法第68條），改為「最高度及最低度同加減之」（
    刑法第67條），罰金法定刑之加減範圍變更，因屬刑罰權科
    刑規範之變更，於處斷時自有新舊法比較輕重必要，於有減
    輕其刑之事由時，新法最低度刑同減之，故新法較有利於行
    為人。
  (三)關於本件之罪，其法定刑之罰金部分，據修正後刑法施行法
    增訂第1條之1：「中華民國94年1月7日刑法修正施行後，刑
    法分則編所定罰金之貨幣單位為新臺幣。94年1月7日刑法修
    正時，刑法分則編未修正之條文定有罰金者，自94年1月7日
    刑法修正施行後，就其所定數額提高為三十倍。但72年6月
    26日至74年1月7日新增或修正之條文，就其所定數額提高為
    三倍。」及刑法第33條第5款修正為：「主刑之種類如下：
    五、罰金：新臺幣一千元以上，以百元計算之」等規定，是
    依修正後之法律，刑法第336條第2項之罰金刑部分，最低為
    新台幣一千元；然依被告行為時之刑罰法律，即罰金罰鍰提
    高標準條例第1條前段規定之提高倍數10倍及刑法第33條第5
    款規定之罰金最低額銀元一元計算，最低額僅為新臺幣三元
    。因此，比較上述修正前、後之刑法，自以修正前刑法較有
    利於被告。
  (四)綜上所述，經依刑法第2條第1項之規定綜合比較新舊法結果
    ，並依法律應一體適用，不得割裂適用原則，以修正前之刑
    法規定對被告較為有利，自應依修正前之刑法規定對被告論
    罪科刑。
三、核被告己○○所為，係犯刑法第336條第2項之業務侵占罪。
    其多次犯行之時間密接，手法相同，觸犯同一構成要件之罪
    ，應依修正前刑法第56條之規定，論以連續犯一罪，並加重
    其刑。
四、原審以被告己○○犯業務侵占罪事證明確，因予論罪科刑，
    並審酌被告為高職學歷，教育程度中等，目前無業又有幼子
    待撫養，經濟狀況不佳，雖已坦承犯罪，惟被告於90至92年
    間為本件侵占犯行後，即行蹤不明，均不積極主動出面處理
    ，先於93年9月17日經檢察官發佈通緝，嗣於94 年4月1日遭
    緝獲，於偵查中，被告自承要1年分期還清所侵占款項，然
    除於94年8月4日賠償告訴人國泰人壽公司10,000元外，即未
    再付分文，復未出面與告訴人洽談後續事宜，經檢察官提起
    公訴後，復經原審於95年7月26日再次通緝，直至98年1月18
    日方緝獲，於法院審理後，方再賠償告訴人公司100,000元
    ，法治觀念薄弱，難認被告犯後深感悔悟，態度良好，並考
    量本件被告侵占之金額、所使用之犯罪手法等一切情狀，量
    處被告有期徒刑9月。本院經核，原判決認事用法並無違誤
    ，量刑亦甚妥適。被告提起上訴指摘原判決之不當，為無理
    由，應予駁回。
五、末查，被告於本案前未曾受有期徒刑以上刑之宣告，有臺灣
    高等法院被告前案紀錄表在卷可憑。被告於本院審理時，已
    與國泰人壽公司達成和解，該公司亦表明不再追究之意，有
    和解書1份附卷可參（見本院卷第18頁），堪認被告犯後態
    度良好，確有悔悟，經此偵、審程序，應知所警惕，信無再
    犯之虞。本院因認被告上開所宣告之刑，以暫不執行為適當
    ，爰依刑法第74條第1項第1款規定，諭知被告緩刑3年，以
    啟自新。
六、據上論結，應依刑事訴訟法第368條，刑法第74條第1項第1
    款，判決如主文。
本案經檢察官楊治宇到庭執行職務。
中    華    民    國    98    年    5     月   13     日
                  刑事第二庭    審判長法  官  葉居正
                                      法  官  吳勇輝
                                      法  官  郭千黛
以上正本證明與原本無異。
不得上訴。
                                      書記官  魏芝雯
中    華    民    國    98    年    5     月    14    日
附錄：本判決論罪科刑法條
中華民國刑法第336條第2項
對於業務上所持有之物，犯前條第1項之罪者，處6月以上5年以
下有期徒刑，得併科3千元以下罰金。


司法院資訊處製作；財團法人民間司法改革基金會備份。
